【裁判字號】    91,交聲,599
【裁判日期】    920130
【裁判案由】    聲明異議
【裁判全文】
臺灣高雄地方法院刑事裁定                        九十一年度交聲字第五九九號
    原處分機關  高雄市交通事件裁決所
    異  議  人  甲○○  男  三十五歲（民國五十六年八月八日生）
    即受處分人
右列受處分人因違反道路交通管理處罰條例案件，對於高雄市交通事件裁決所九十一
年九月三十日所為之處分（原處分：高市交裁字第裁三二─Ｂ00000000號）
，聲明異議，本院裁定如左：
    主  文
原處分撤銷。
甲○○汽車所有人，未領用牌照行駛，處罰鍰新台幣參仟陸佰元，並禁止其行駛。
    理  由
一、本件聲明異議意旨略以：原舉發機關高雄市政府警察局於民國九十一年九月十一
    日以高市警刑字第Ｂ00000000號舉發違反道路交通管理事件通知單，指
    稱異議人於九十一年九月十一日二十一時五十分許，在高雄市○○路、中山路段
    ，違規駕駛未經核准領用牌照之拼裝機車（引擎號E/NO:011110），經移送高雄
    市交通事件裁決所於九十一年九月三十日以高市交裁字第裁三二─Ｂ00000
    000號裁決書，依據依道路交通管理處罰條例第十二條第一項第二款、第二項
    之規定，裁處罰鍰新臺幣（下同）三千六百元，並將上開車輛沒入。茲上開車輛
    係異議人所經營之圓堡餐廳展示用車，並無供行駛之用，當日亦係正欲推行至鄭
    俊勇經營之機車行清洗保養，行經上開路段即遭警攔檢開單告發並沒入車輛，異
    議人並無騎用該車。原裁決以異議人違規駕駛上開未經核准領用牌照車輛，諭知
    沒入機車，顯有不當，爰於法定期間內對重型機車之沒入裁決聲明異議，請求撤
    銷原處分。
二、按汽車（含機器腳踏車在內）未領用牌照行駛者，處汽車所有人新台幣三千六百
    元以上七千二百元以下罰鍰，並禁止其行駛。道路交通管理處罰條例第十二條第
    一項第一款定有明文。
三、經查；
（一）本件交通違規事件，現由警方保管之機車（引擎號碼E/NO:011110，車身號碼
      ZDN996W4996cc），並未向公路監理機關申領牌照使用之情，為異議人所不爭
      執，並有高雄市政府警察局九十一年九月十一日以高市警刑字第Ｂ00000
      000號舉發違反道路交通管理事件通知單載明可稽。而上開機車係於九十一
      年七月八日，由鈺榮有限公司申請自義大利進口，後於同年九月間再讓渡予異
      議人等情，亦經異議人提出該車之進口報單、讓渡證書各一份在卷可參，足見
      該車係進口商於拆解原裝車之零件後申請進口，再於我國組裝之情，亦堪肯認
      。
（二）次按道路交通管理處罰條例第十二條第一項第二款所謂拼裝車輛，應係指由不
      同車輛零件及主要結構拼湊而成之車輛。此種車輛未經主管機關核准並領用牌
      照之前，依道路交通管理處罰條例第十二條第一項第二款、第二項規定，禁止
      在道路上行駛並應予沒入，揆其立法意旨，無非為保障大眾交通安全，惟究其
      實質，則係因「拼裝車」在駕駛使用上之安全性堪慮，為維護用路人之公共安
      全及交通秩序之公共利益，故有禁止行駛並沒入之必要。然目前國內因尚未開
      放重型機車進口，國人欲自國外進口重型機車，為規避國內行政法規禁止重型
      機車進口之限制，多以原車拆解零件後進口，再重新以原車零件加以組裝，因
      此構成組合後之車輛，其重要結構及零件並未變更，僅是再予重新組合，是以
      其品質與組合前之原車無異，對於用路人之公共安全及交通秩序之公共利益，
      並無重大威脅，當應非屬拼裝車輛之範圍，亦無同條例第十二條第二項沒入之
      適用。本件異議人所有之上開機車，既係自國外原廠製造後，經分解進口，再
      於本國重新組裝而成，其品質與組合前之原車當無差異，對於用路人之公共安
      全及交通秩序之公共利益，即無重大威脅，當應非屬拼裝車輛之範圍。故異議
      人縱有騎乘上開機車之事實，亦應依同條例第十二條第一項之規定處罰，無該
      條項第二款、第二項之適用。
（三）而異議人雖否認有將上開機車供作以駛，陳稱僅供其所經營之圓堡餐廳展示用
      車，遭取締時正欲推行至鄭俊勇機車行清洗保養等語，並舉其餐廳職員王慈穗
      及鄭俊勇到庭證述此情，然上開機車經本院前往現保管處所實物勘驗結果，該
      車計程表顯示已使用之公里數為一七一二公里，顯然已供作行駛之用無疑，又
      查獲當時，被告確正駕駛該車之情，復據舉發警員王耀賢於本院調查時證實，
      足認被告確有行駛該車，應堪肯認，所辯無可採信。
（四）從而，本件應認異議人遭舉發當時，係行駛未領有牌照之機車，而非未領用牌
      照之「拼裝車」，原處分機關未經詳查細酌，遽以「拼裝車」論之，裁處罰鍰
      及沒入車輛處分，認事用法均有違誤。異議人所辯未行駛之異議理由，雖無可
      採，然原處分既有不當，仍應由本院依道路交通案件處理辦法第二十條規定，
      將原處分撤銷，另為如主文所示之裁定。又原處分既經撤銷，警方保管異議人
      上開機車，即失其依據，自應將機車發還異議人，附此敘明。
四、據上論結，應依道路交通案件處理辦法第二十條，裁定如主文。
中      華      民      國    九十二    年      一      月     三十     日
                                  臺灣高雄地方法院交通法庭
                                      法  官    陳  淑  卿
右正本證明與原本無異。
如不服本裁定應於送達後五日內向本院提出抗告狀。
                                      書記官    羅  宗  賢
中      華      民      國    九十二    年      二      月       十     日


司法院資訊處製作；財團法人民間司法改革基金會備份。
